臺灣新竹地方法院交通事件裁定　　　　　96年度交聲字第18號
移送機關即
原處分機關　交通部公路總局新竹區監理所
異　議　人
即受處分人　甲○○
上列異議人即受處分人因違反道路交通管理處罰條例案件，對於
交通部公路總局新竹區監理所民國95年12月26日竹監自字第裁50
－E00000000 號違反道路交通管理事件裁決書處分，聲明異議，
本院裁定如下：
    主  文
異議駁回。
    理  由
一、異議意旨略以：受處分人即異議人甲○○（下稱異議人甲○
    ○）於民國95年11月7日下午2時50分許駕駛車牌號碼W2－11
    16號自用小客車行駛於新竹市○○路與民主路交岔路口時被
    員警查獲，致遭裁決處新臺幣（下同）4,800 元整之罰鍰。
    惟查異議人甲○○當時並無撥接行動電話，員警誤判且態度
    惡劣，非為人民保母之行為，為此希望員警提出照片以示公
    正，併認原處分顯有錯誤，狀請撤銷原處分云云。
二、原處分意旨略以：異議人甲○○於95年11月7日下午2時50分
    許，駕駛所有車牌號碼W2－1116號自用小客車行駛於新竹市
    ○○路與民主路交岔路口時，為新竹市警察局第二分局員警
    當場攔停並填掣竹市警交字第E00000000 號舉發違反道路交
    通管理事件通知單（下稱舉發通知單），舉發其「1.汽車駕
    駛人使用手持式行動電話撥接中。2.駕照逾期（95.09.19）
    。」，異議人甲○○收受舉發通知單後，於95年11月8 日向
    交通部公路總局新竹區監理所（下稱新竹區監理所）陳述略
    以：「1.警員誤看駕駛人使用行動電話，撥接如何能在行駛
    當中？2.警員態度惡劣，非人民保母心態。」等語，新竹區
    監理所於95年11月9 日以竹監自字第0952506513號函請舉發
    單位新竹市警察局第二分局查證，經新竹市警察局第二分局
    於95年11月22日以竹市警二分五字第0950025707號函查覆略
    以：「…說明：二、本件經交掣單員警查證，甲○○君確於
    違規單所載時、地，駕駛W2－1116號自小客車行駛於道路時
    使用手持式行動進行撥接通話，為執行交通稽查員警當場攔
    停，其違規事實經執勤員警依規舉發無誤，…。」，新竹區
    監理所乃於95年11月28日以竹監自字第0953506871號函覆異
    議人甲○○，其函文內容略以「…經函請舉發單位查復違規
    告發並無違誤，…同意自本函文到之次日起15日內，仍請依
    統一裁罰基準表所列應到案期限之罰鍰金額為新臺幣4,800
    元整，…。」等事項，異議人甲○○於上開函文期限屆至仍
    未繳交罰鍰，新竹區監理所遂依據舉發之違規事實及違反道
    路交通管理事件統一裁罰基準及處理細則第41條第4項、第
    43條、第44條第1項規定，於95年12月26日填掣竹監自字第
    裁50－E00000000號違反道路交通管理事件裁決書（下稱裁
    決書），認異議人甲○○於95年11月7日下午2時50分許，在
    新竹市○○路與民主路交岔路口，有：一汽車駕駛人於行駛
    道路時使用手持式行動電話進行撥接。二駕駛執照逾有效期
    間仍駕車等違規行為，裁罰異議人甲○○罰鍰4,800 元整，
    併扣繳駕照。並於當日由異議人甲○○親自臨櫃簽收，異議
    人甲○○不服該裁決書，旋於95年12月29日向新竹區監理所
    提起聲明異議。
三、按汽車駕駛人，駕駛執照逾有效期間仍駕車者，處1,800 元
    以上3,600 元以下罰鍰，並禁止其駕駛；駕駛執照應扣繳之
    ，道路交通管理處罰條例第22條第1項第7款、第2 項分別定
    有明文；又汽車駕駛人於行駛道路時，使用手持式行動電話
    進行撥接或通話者，處3,000元罰鍰，同條例第31條之1第1
    項亦有規定。
四、經查：
（一）異議人甲○○於95年11月7日下午2時50分許，持有效期限
      至95年9 月19日止之逾期駕駛執照，駕駛車牌號碼W2－11
      16號自用小客車行駛於新竹市○○路與民主路交岔路口之
      違規事實，異議人甲○○於其聲明異議狀內及本院96年1
      月26日訊問時對此均未表示異議（見本院卷第15、31頁）
      ，且有該逾期駕駛執照影本、新竹區監理所96年1 月15日
      竹監駕字第0960000826號函文各1紙（見本院卷第7、26頁
      ）在卷可參，是異議人甲○○此部分之違規事實明確，先
      予敘明。
（二）至異議人甲○○於上開舉發單所載時、地，另有於行駛道
      路時使用手持式行動電話進行撥接或通話之違規行為？對
      此，異議人甲○○於其聲明異議狀內及上揭本院訊問時均
      堅決否認，其辯稱略以：伊通常接電話都會停在路邊，所
      以在警察攔停之前伊就有停在路邊跟人講電話，那個電話
      不是伊打出去的，伊忘了跟誰講話，但印象很深刻的是在
      行駛當中沒有講電話，那時伊剛打完電話，一上車不到1
      分鐘就被攔下來，且警察攔下時的態度不太好，硬說伊有
      打電話，便要馬上開紅單，伊有問警察可否申訴，警察說
      可以，就說伊拒簽，然後警察就走了，當時伊被警察攔停
      在路邊之後就先撥打行動電話門號0000000000號給友人沈
      旗男，因為撥打了很多通都撥打不通，所以另撥打行動電
      話門號0000000000號給在警察局之友人黃正宏，但是也撥
      打不通，於是伊又撥打給友人沈旗男，最後有通的是友人
      沈旗男，警察當時也有看到，至於與友人黃正宏聯絡是很
      之後的事情，當時車流量那麼多，一定是警察看錯等語（
      見本院卷第32至35頁）。惟查：
  １、證人乙○○即當時掣單舉發之新竹市警察局第二分局員警
      則於上開本院庭訊中結證稱略以：本件舉發當時他正與另
      1 個同事范建華一起執行巡邏勤務，從新竹市○○路右轉
      經國路北上的巡邏途中，在舉發地點發現異議人甲○○撥
      打行動電話，於是攔停並告訴異議人甲○○違反道路交通
      管理處罰條例第31條之1第1項規定，之後請異議人甲○○
      出示駕、行照，又發現伊的駕照逾期，所以他便依其所戴
      手錶顯示之時間填掣舉發通知單，並且將違規時間精確記
      載到分，之後請異議人甲○○於舉發通知單當事人處簽名
      ，但伊說不願意簽名，並向他詢問是否可以申訴，他便對
      異議人甲○○說可以向所屬監理單位聲明異議，並再請伊
      簽名，但伊仍不簽名，而當時警用無線電有在呼叫他們處
      理事情，所以他就向異議人甲○○表示說如果不簽名就要
      填寫拒簽，之後就把舉發通知單聯撕下來交給異議人甲○
      ○，且舉發當時是下午，異議人甲○○所駕駛之車輛廠牌
      是賓士車，其前面的車窗並沒有貼玻璃紙，他跟同事都有
      看到異議人甲○○在撥打行動電話，所以他確定沒有看錯
      等語（見本院卷第32至35頁）。
  ２、本件另據中華電信股份有限公司95年12月26日新營密（95
      ）字第53號查詢電話通話紀錄函復單及所附之通聯記錄查
      詢系統資料所示（見本院卷第21至24頁）：異議人甲○○
      所使用之行動電話門號0000000000號雖於95年11月7日下
      午2時50分41秒許，在位於新竹市○區○○路1段393號12
      樓頂之基地台附近，曾有1次電話通聯記錄，其通話時間
      為0秒，是認異議人甲○○固無與對方通話，但確實有撥
      打行動電話之舉措，信屬無訛，本件異議人甲○○固辯稱
      ：伊係在為警舉發前，將車輛停在路邊時，始有以行動電
      話與人通話之行為，伊絕無在車輛行駛中使用行動電話等
      語，然查：依前開通聯紀錄查詢系統資料所示，異議人甲
      ○○在為警查獲前之同日下午2時46分38秒許起，亦在上
      開基地台附近，有另1次電話通聯記錄，其通話時間為206
      秒，換算成中原標準時間即至同日下午2時50分04秒止，
      歸結上情，已可認本案異議人甲○○確有於95年11月7日
      下午2時50分許，在位於新竹市○區○○路1段393號12樓
      頂之基地台附近，有使用手持式行動電話進行撥接或通話
    　之事實，且本院於上開訊問時亦當庭核對證人乙○○所載
      手錶之顯示時間亦與中原標準時間相吻合，堪認證人乙○
      ○於本案舉發時所認之時間，應無誤差，異議人甲○○於
      舉發違規時間內，使用行動電話撥接及通話之行為，此與
      員警乙○○舉發異議人甲○○違反汽車駕駛人於行駛道路
      時，不得使用手持式行動電話進行撥接之規定相符，異議
      人甲○○空言否認違規事實，難謂可採。
  ３、再者，本件舉發通知單雖無相關違規採證照片可資佐證，
      然證人乙○○為原處分機關認定異議人甲○○有前開違規
      行為之原證人，其到庭以言詞供述本件待證事實，即異議
      人甲○○有前開違規事實，本院由上開證人乙○○證述及
      中華電信股份有限公司95年12月26日新營密（95）字第53
      號查詢電話通話紀錄函復單所附之通聯記錄查詢系統資料
      已得異議人甲○○確有上開違規行為之心證，且於本件卷
      存證據資料內並無任何積極證據足以證明證人乙○○之證
      述係屬虛偽，亦無足以令人顯信其供述為不可採之品性證
      據或前科證據存在，自不得僅以證人乙○○為本件開單舉
      發異議人甲○○違規之員警而全盤抹煞其在訴訟上所具有
      之原證人資格。又按交通員警掣單舉發違反道路交通管理
      處罰條例所列之違規事實，本質上為行政處分，係公務員
      基於職務上權力，依法就特定之具體事件所為具有公法上
      效果之單方行政行為，基於公務員為公法上行為具有公信
      力之原則，該行政處分當可被推定為真正，其據以依法處
      分之事實認定亦為正確無誤，本此公信原則，乃立法者賦
      予行政機關制定違反道路交通事件統一裁罰標準及處理細
      則，使執勤員警得當機處分以維護交通秩序、安全之行政
      目的，反之，若謂公務員一切行政行為均需預留證據以證
      其實，則國家行政勢必窒礙難行，據此，刑事訴訟法就犯
      罪證據有關之規定中，與行政秩序罰之交通違規裁罰本旨
      不合之部分，自不在準用之列。本件現場舉發員警即證人
      乙○○與異議人甲○○素昧平生，並無仇隙，衡情當無設
      詞攀誣、濫予舉發之理，本件既無任何證據足資證明證人
      乙○○有捏造事實、違法取締之情事，則執勤員警本其維
      護交通秩序、安全職責所為之舉發，自應受到合法、正確
      之推定，並此敘明。
  ４、據上，本件異議人甲○○於前揭舉發單上所載時間、地點
      ，另有於行駛道路時使用手持式行動電話進行撥接或通話
      之違規事實明確，自應依法裁罰。
（三）又異議人甲○○於上開庭訊中另以執勤員警當時未先經警
      告而逕予掣單舉發，且態度不佳等語置辯（見本院卷第32
      頁），然依證人乙○○於上開庭訊時就當時舉發經過之陳
      述（見本院卷第32頁），尚無從認定證人乙○○執勤時有
      何態度不佳之情事，且遍查全卷亦無其他證據可資證明，
      縱令異議人甲○○此部分所言屬實，仍無從據此而解免異
      議人甲○○因舉發通知單所載之違規行為所應負起之責任
      ，且證人乙○○若有執勤不當，尚有其他申訴管道，但此
      與異議人甲○○上開之違規事實究屬二事，不可混為一談
      而阻卻異議人甲○○之責任，附此敘明。
（四）從而，本件異議人甲○○上述所辯之詞，均不足採，其於
      前揭舉發通知單上所載時間、地點，於行駛道路時使用手
      持式行動電話進行撥接或通話之違規行為，堪以認定，自
      應依法裁罰。
五、綜上所述，本件異議人甲○○除有駕駛執照逾有效期間仍駕
    車之違規事實外，另有汽車駕駛人於行駛道路時使用手持式
    行動電話進行撥接或通話之違規行為，而經交通員警當場舉
    發之事實極為明確，異議人甲○○上述所辯均不足採，原處
    分機關依道路交通管理處罰條例第22條第1項第7款、第2項
    第31條之1第1項及違反道路交通管理事件統一裁罰基準表等
    規定，裁處異議人甲○○罰鍰4,800元整、扣繳駕照，於法
    並無不合，本件異議為無理由，應予駁回。
六、依道路交通案件處理辦法第19條，裁定如主文。
中　　華　　民　　國　　96　　年　　3　　月　　28　　日
            臺灣新竹地方法院交通法庭
                              法　官  劉兆菊
以上正本證明與原本無異。
如不服本裁定，應於裁定送達後5日內向本院提出抗告狀。
中　　華　　民　　國　　96　　年　　3 　　月　 28　　日
                              書記官  蕭汝芳
